臺灣臺北地方法院民事裁定　　　　　　　99年度輔宣字第52號
　　聲　請　人　魏鳳儀
　　代　理　人　黃純真律師
　　關　係　人　魏岫雲
　　相　對　人　魏蘇麗芬
上列當事人間聲請輔助宣告事件，本院裁定如下：
    主  文
宣告魏蘇麗芬（女、民國  ○○ 年 ○○ 月 ○ 日生、身分證統一編
號：Ｚ000000000 號）為受輔助宣告之人。
選定魏岫雲（女、民國 ○○ 年 ○ 月 ○ 日生、身分證統一編號：
Ｚ000000000 號）為相對人之輔助人。
輔助人魏岫雲應每月提出輔助事務之報告、受輔助宣告之人之財
產清冊予本院。
聲請費用新臺幣壹仟元由受輔助宣告之人負擔。
    理  由
一、按對於因精神障礙或其他心智缺陷，致其為意思表示或受意
    思表示，或辨識其意思表示效果之能力，顯有不足者，法院
    得因本人、配偶、四親等內之親屬、最近一年有同居事實之
    其他親屬、檢察官、主管機關或社會福利機構之聲請，為輔
    助之宣告。民法第15條之1第1項定有明文。次按受輔助宣告
    之人，應置輔助人；法院為輔助之宣告時，應依職權就配偶
    、四親等內之親屬、最近一年有同居事實之其他親屬、主管
    機關、社會福利機構或其他適當之人選定一人或數人為輔助
    人。法院選定輔助人時，應依受輔助宣告之人之最佳利益，
    優先考量受輔助宣告之人之意見，審酌一切情狀，並注意下
    列事項：（一）受輔助宣告之人之身心狀態與生活及財產狀
    況。（二）受輔助宣告之人與其配偶、子女或其他共同生活
    之人間之情感狀況。（三）輔助人之職業、經歷、意見及其
    與受輔助宣告之人之利害關係。（四）法人為輔助人時，其
    事業之種類與內容，法人及其代表人與受輔助宣告之人之利
    害關係。民法第1113條之1第1項、第1113條之1第2項準用同
    法第1111條、第1111條之1分別定有明文。
二、本件聲請意旨略以：相對人魏蘇麗芬為聲請人之母，相對人
    因失智症，致其為意思表示或受意思表示，或辨識其意思表
    示效果之能力顯有不足，爰依法聲請對魏蘇麗芬為輔助之宣
    告，並選任聲請人魏鳳儀為相對人魏蘇麗芬之輔助人等語。
    並提出國泰綜合醫院病歷摘要、戶籍謄本等件為證。
三、經查，相對人為失智症患者，其定向感、語言功能皆有損傷
    ，長期記憶尚保留，但短期記憶明顯受損，對他人之問話回
    應之速度甚慢，其專注力，心智操作能力亦有損傷，生活上
    出現認知之障礙，並伴隨顯著之社交職業功能障礙，故認其
    為意思表示或受意思表示，或辨識其所為意思表示效果之能
    力顯有不足，有本院 100 年 1 月 14 日訊問筆錄及臺北市
    立聯合醫院之精神鑑定報告書存卷足佐。是相對人之精神狀
    態與常人相較，其為意思表示或受意思表示，或辨識其意思
    表示效果之能力顯有不足，而認應符合受輔助宣告之要件，
    爰宣告相對人為受輔助宣告之人。
四、查相對人即受監護宣告人魏蘇麗芬有四名女兒，次女即聲請
    人魏鳳儀及其他二名女兒即長女魏葛蘭、四女魏嘉禎皆常年
    旅居於國外，僅三女魏岫雲與相對人同住國內等情，業據聲
    請人陳明在卷，並有戶籍謄本、入出國日期證明書附卷佐參
    。本院審酌相對人之次女即聲請人魏鳳儀、長女魏葛蘭、四
    女魏嘉禎皆常年旅居於國外，僅三女魏岫雲長年與相對人同
    住國內，且為相對人之實際生活照顧者，另相對人亦到庭表
    示：「（問：你希望由誰擔任輔助人？）魏岫雲，因為離我
    比較近，常常會回到家裡來。」等語，是以相對人之意見應
    予以尊重，並考量魏岫雲與相對人共同生活，關係最密切，
    其有意願擔任相對人之輔助人，認由魏岫雲擔任輔助人，符
    合相對人之最佳利益，爰選定魏岫雲為相對人即受輔助宣告
    之人魏蘇麗芬之輔助人。
五、又法院於必要時得命監護人提出監護事務之報告、財產清冊
    或結算書，檢查監護事務或受監護人之財產狀況，民法第11
    03 條第 2 項之規定復為民法第 1113 條之 1 第 2 項所準
    用，故法院認為有必要時，得命輔助人提出輔助事務之報告
    、財產清冊以檢查受輔助宣告人之財產狀況，本院認相對人
    之子女間因相對人財產之狀況屢生爭執，且依民法第 15 條
    之  2 規定可知，受輔助宣告人並未喪失行為能力，且依法
    並未完全剝奪其財產處分權，受輔助宣告人之財產，不由輔
    助人管理，為免相對人因辯識能力不足而導致其財產受損，
    本院依職權命輔助人每月提出輔助事務之報告、受輔助宣告
    人之財產清冊予本院，以利聲請人及受輔助宣告人之其他子
    女查閱。爰裁定如主文。
中    華    民    國    100    年  4      月    29    日
                          家事法庭法  官  彭南元
以上正本與原本無異。
本裁定輔助宣告部分不得抗告；如不服本裁定其餘部分，應於裁
定送達後10日內向本院提出抗告狀（應附繕本）。
中    華    民    國   100    年    4     月    29    日
                                  書記官  尹遜言